臺灣士林地方法院刑事判決
                                     109年度原訴字第13號
公  訴  人  臺灣士林地方檢察署檢察官
被      告  劉冠宏



指定辯護人  廖智偉律師
上列被告因毒品危害防制條例案件，經檢察官提起公訴（109年
度偵字第16138號），本院判決如下：
    主  文
劉冠宏共同犯販賣第二級毒品未遂罪，處有期徒刑貳年捌月。扣
案如附表編號1所示之毒品沒收銷燬。
    事  實
一、劉冠宏、丁柏鎧（通緝中，由本院另行審結）均明知甲基安
    非他命係毒品危害防制條例條例第2條第2項第2款規範之第
    二級毒品，依法不得販賣，劉冠宏竟意圖營利而與丁柏鎧共
    同基於販賣第二級毒品之犯意聯絡，先由丁柏鎧以暱稱「遺
    忘乂韓」，在「豪神娛樂城」手機APP遊戲之公開對話群組
    上，以「新北甜要的密」作為暗語，張貼販賣第二級毒品甲
    基安非他命之訊息，嗣有臺北市政府警察局北投分局員警於
    民國109年7月21日執行網路巡邏時發現上開訊息，遂喬裝買
    家佯稱欲購買上述毒品，與丁柏鎧聯繫後達成以新臺幣(下
    同) 4,000元之價格購買第二級毒品甲基安非他命2公克之合
    意，並相約於109年7月24日下午2時許，在臺北市○○區○○○路
    0段000號前進行交易。劉冠宏、丁柏鎧依約在前開時、地攜
    帶第二級毒品甲基安非他命1包（毛重2.19公克；驗餘淨重1
    .95公克）前往交易，由劉冠宏於上址將該包毒品放在花圃
    內交付喬裝買家之員警，再由丁柏鎧向員警收取4,000元，
    員警交付價金後隨即表明身分，以現行犯逮捕丁柏鎧，劉冠
    宏見狀則當場逃跑，致交易未成功而未遂，並扣得如附表編
    號1至3所示之物。嗣於109年8月26日15時35分許，經警持法
    院核發之搜索票，在新北市○○區○○街000巷00號7樓查獲劉冠
    宏，並當場扣得如附表編號4至8所示之物。
二、案經臺北市政府警察局北投分局報告臺灣士林地方檢察署檢
    察官偵查起訴。
    理  由
一、證據能力之認定：
　　（一）按被告以外之人於審判中因所在不明而無法傳喚或傳
          喚不到者，其於檢察事務官、司法警察官或司法警察
          調查中所為之陳述，經證明具有可信之特別情況，且
          為證明犯罪事實之存否所必要者，得為證據，刑事訴
          訟法第159條之3第3款定有明文。此乃刑事訴訟法所
          規定傳聞證據具有證據能力之例外情形。所謂「具有
          可信之特別情況」，係屬「信用性」之證據能力要件
          ，而非「憑信性」之證據證明力，法院自應就其陳述
          當時之原因、過程、內容、功能等外在環境加以觀察
          ，以判斷其陳述是否出於「真意」、有無違法取供等
          ，其信用性已獲得確定保障之特別情況，加以論斷說
          明其憑據（最高法院97年度台上字第2799號判決意旨
          參照）。辯護意旨雖主張被告丁柏鎧之警詢陳述無證
          據能力等語，惟丁柏鎧於警詢時之陳述，係首次接受
          本件犯罪相關案情之詢問，距離案發時間較近，且被
          告劉冠宏並未在場，並無足夠時間思考其自身與被告
          間之利害關係，顯無外力介入、干擾其陳述之情形，
          且就其如何與被告共同販賣甲基安非他命，陳述內容
          完整、清楚、明確，亦與其於偵查中向檢察官所為之
          證述內容大致相符，復於警詢筆錄後面簽名按捺指印
          確認，是從其警詢筆錄製作之原因、過程、內容、功
          能等外在環境加以觀察，足認其警詢筆錄確係出於其
          自由意識所為之陳述。又審酌其警詢筆錄之作成並無
          出於不正方法之情事，復無其他證據顯示其警詢筆錄
          內容有受污染而不宜作為證據之瑕疵，足認其警詢筆
          錄具有特別可信性，復為證明本案被告共同販賣第二
          級毒品未遂犯行存否所必要，又丁柏鎧於110年3月30
          日經本院通緝，迄至本案言詞辯論終結前均未緝獲（
          見本院卷第399頁），足認丁柏鎧確有於審判中所在
          不明無法傳喚之情形，揆諸前開規定及判決意旨，其
          於警詢中之陳述自有證據能力。
（二）本判決所引用被告以外之人於審判外之陳述，雖屬傳聞證
      據，然被告及其辯護人於本院準備程序中均表示同意作為
      證據（見本院卷第171至172頁），本院審酌上開證據資料
      作成時之情況，尚無違法不當及證明力明顯過低之瑕疵，
      亦認為以之作為證據應屬適當，爰依刑事訴訟法第159條
      之5第1項規定，認有證據能力。
二、事實認定之依據：
（一）上開事實，業據被告於偵查（見臺灣士林地方檢察署109
      年度偵字第12849號卷，下稱偵一卷，第187頁）及本院審
      理時（見本院卷第495頁）坦承不諱，且據共同被告丁柏
      鎧於警詢（見偵一卷第17至31頁）、偵查中（見偵一卷第
      99至103、133至137、205至211頁）證述甚詳，並有遊戲A
      PP「豪神娛樂城」中聯絡毒品交易之手機截圖（見偵一卷
      第53至54頁）、LINE通訊軟體中聯絡毒品交易之手機截圖
      （見偵一卷第54至56頁）、丁柏鎧臺北市政府警察局北投
      分局指認犯罪嫌疑人紀錄表（見偵一卷第25至26頁）、10
      9年7月24日北投分局長安派出所警員何修安職務報告（見
      偵一卷第51頁）、109年7月24日於臺北市○○區○○○路0段00
      0號前毒品交易現場畫面蒐證內容譯文（見偵一卷第59至6
      2頁）、劉冠宏逃逸畫面路口監視器翻拍及刑案現場照片
      （見臺灣士林地方檢察署109年度偵字第16138號卷，下稱
      偵二卷，第117至121頁）、臺北市政府警察局109年北市
      鑑毒字第259號鑑定書（見偵一卷第161頁）、本院109年
      聲搜字000770號搜索票、自願受搜索同意書、臺北市政府
      警察局北投分局109年8月26日搜索扣押筆錄、扣押物品目
      錄表、收據（見偵二卷第57至67頁）在卷可稽，復有如附
      表各編號所示之物扣案足憑。
（二）被告雖一再辯稱本案毒品為其與丁柏鎧共同借款所購得，
      按出資金額朋分後，本案交易為丁柏鎧所接洽，其僅因擔
      心丁柏鎧被黑吃黑才陪同到現場，毒品為丁柏鎧在現場才
      交到其手中要交付買家等節（見本院卷第168至170頁），
      然就販賣毒品之行為而言，舉凡看貨、議價、洽定交易時
      地、收款、交貨等作為，皆屬販賣毒品構成要件事實之部
      分行為，是苟有參與其事，即屬分擔實行犯罪行為，自應
      負共同販賣毒品罪責；是本案被告縱未參與議價、締約之
      交易前階段過程，仍在交易後階段分擔交付毒品之構成要
      件行為，至為明確，揆諸上開說明，仍屬販賣毒品罪之共
      同正犯無疑，至該毒品為何人所有、分工程度、利潤如何
      分配等節，要屬犯罪目的、動機、手段等量刑事由所應考
      量之範疇，無礙於本案構成要件事實之認定。
（三）販賣毒品以營利之意圖及利得，除經被告供明，或因帳冊
      記載致價量至臻明確外，通常難以究明，然一般民眾均普
      遍認知毒品價格非低、取得不易，且毒品交易向為政府查
      禁森嚴，一經查獲，即對販毒者施以重罰，是衡諸常情，
      倘非有利可圖，殊無必要甘冒持有毒品遭查獲、重罰之極
      大風險，無端親至交易處所，或購入大量毒品貯藏，徒招
      為警偵辦從事毒品販賣之風險。從而，除確有反證足資認
      定提供他人毒品者所為係基於某種非圖利本意之原委外，
      尚難因無法查悉其買進、賣出之差價，即認定無營利之意
      圖，或阻卻販賣犯行之追訴，以免知過坦承者難脫重典，
      飾詞否認者卻僥倖得逞，顯非事理之平。本案被告於案發
      時為智慮正常之成年人，對於販賣毒品為政府檢警機關嚴
      予取締之重罪當知之甚詳，若無利可圖，衡情應不至於甘
      冒遭查緝法辦而罹重刑之風險分擔交付毒品予他人之分工
      ；且本案為有償交易，被告、丁柏鎧均與員警無任何特殊
      親誼關係，倘無營利意圖，其等自無為買方負擔高度風險
      之必要；況被告於本院109年8月27日羈押訊問時業已自承
      ：本案交易之毒品為我與丁柏鎧每人出資1萬5,000元買的
      ，屬於2人共有，2克多的價格大概約2,100至2,200多元等
      情（見本院109年度聲羈字第234號卷第26頁），卻以4,00
      0元之價格售出，足認被告及丁柏鎧除共同購入毒品外，
      尚有共同攬客、分工販售以營利之意圖，至為明確。
（四）綜上所述，被告前開任意性自白要與事實相符，堪可採信
      ，本案事證明確，被告犯行堪以認定，應予依法論罪科刑
      。　　　
三、論罪科刑：
（一）按刑事偵查技術上所謂之「釣魚偵查」，係指對於原已犯
      罪或具有犯罪故意之人，以設計引誘之方式，使其暴露犯
      罪事證，而加以逮捕或偵辦而言，此乃純屬偵查犯罪技巧
      之範疇，並未違反憲法對於基本人權之保障，且於公共利
      益之維護有其必要性。警方為求破案，授意執勤員警佯裝
      購毒而與毒販聯繫，經毒販允諾，依約攜帶毒品交付予佯
      裝購毒之人，旋為埋伏員警當場查獲者，於此誘捕偵查案
      件，販毒者雖有販毒之故意，且依約攜帶毒品前往交付，
      並已著手實施販毒之行為，然因係受警員引誘偽稱欲購買
      毒品，警員原無買受毒品之意思，其虛與買賣毒品，意在
      辦案，以求人贓俱獲，伺機逮捕，實際上不能真正完成買
      賣毒品之行為，而應僅論以販賣毒品未遂罪（最高法院93
      年度台上字第1159號、100年度台上字第4498號判決意旨
      參照）。本案被告透過網路與偽裝買家之員警談妥交易內
      容後，攜帶扣案如附表編號1所示之毒品至約定地點，販
      售予佯裝購毒之員警並收取價金，嗣經警表明身分而遭查
      獲，其既已著手實施販賣毒品行為，因員警欠缺購買真意
      而不遂，應屬未遂犯，是核被告所為，係犯毒品危害防制
      條例第4條第6項、第2項販賣第二級毒品未遂罪。其於販
      賣前，持有扣案毒品之低度行為，應為其販賣之高度行為
      所吸收，不另論罪。
（二）被告與丁柏鎧就本案犯行，有犯意聯絡及行為分擔，應論
      以共同正犯。
（三）被告已著手販賣第二級毒品，然因員警實施誘捕偵查而不
      遂，為未遂犯，應依刑法第25條第2項規定，按既遂犯之
      刑度減輕其刑。
（四）被告就本案犯行，於偵查及本院審理中均自白犯罪，已如
      前述，應依毒品危害防制條例第17條第2項規定減輕其刑
      ，並與前開未遂減輕部分依法遞減之。
（五）刑法第59條所謂「犯罪之情狀顯可憫恕」，自係指裁判者
      審酌第57條各款所列事項以及其他一切與犯罪有關之情狀
      之結果，認其犯罪足堪憫恕者而言（即犯罪另有其特殊之
      原因與環境等等），即必於審酌一切之犯罪情狀，在客觀
      上顯然足以引起一般同情，認為縱予宣告法定最低刑度猶
      嫌過重者，始有其適用（最高法院38年台上字第16號、45
      年台上字第1165號及51年台上字第899號判決意旨參照）
      。本院考量被告本案販賣毒品之數量及金額雖然不多，但
      被告於交易遭查獲當下隨即畏罪潛逃，於偵查及本院審理
      時又數度翻異前詞，爭執分工程度，耗費寶貴司法資源，
      犯後態度難謂良好，且本案業經未遂、偵審自白等規定減
      輕其刑，客觀上並無足以引起一般同情，亦無縱宣告法定
      最低刑度仍嫌過重之狀況存在，應無刑法第59條之適用餘
      地，辯護意旨主張本案應適用刑法第59條酌減其刑，要屬
      無據。
（六）爰審酌被告除有竊盜、強盜、公共危險等前科記錄外，於
      100 年間即陸續有因施用第二級毒品經送勒戒處所觀察勒
      戒、判刑確定之記錄，有臺灣高等法院被告前案紀錄表在
      卷可稽（未構成累犯），明知甲基安非他命足以戕害他人
      健康、對社會治安造成潛在危害，而被告雖無販賣前科，
      然其自前案僅自己施用毒品之態樣，竟變本加厲為與丁柏
      鎧共同販賣毒品予他人施用，所為實屬不該；復考量其於
      本案之分工程度、前揭犯後態度，及其販賣對象、數量、
      獲利及所生危害均非甚鉅等節；另衡以其自承之智識程度
      、家庭、生活、經濟狀況（見偵二卷第21頁、本院卷第49
      5 頁）等一切情狀，量處如主文所示之刑。
四、沒收部分：
（一）扣案如附表編號1所示之物，經送驗結果，含有第二級毒
      品甲基安非他命成分（見前開偵一卷第161頁臺北市政府
      警察局109年北市鑑毒字第259號鑑定書），為被告本案販
      賣毒品未遂行為所持毒品，應依毒品危害防制條例第18條
      第1項前段規定宣告沒收銷燬；盛裝上開毒品之包裝袋1個
      ，因包覆毒品留有毒品殘渣，難以完全析離，應整體、視
      為毒品之一部，併予宣告沒收銷燬；已鑑驗用罄部分，因
      已滅失，不再為沒收之諭知。
（二）扣案如附表編號2所示行動電話，為丁柏鎧所有，作為本
      案刊登販賣毒品交易訊息及聯絡販賣毒品交易事宜所用等
      情，有前開被告（見偵一卷第185頁）及丁柏鎧（見偵一
      卷第18至19頁）之陳述及手機截圖附卷可參（見偵一卷第
      53至56頁），應於丁柏鎧罪項下依毒品危害防制條例第19
      條第1項規定宣告沒收，爰不於本案被告罪項下沒收。
（三）扣案如附表編號4至6所示行動電話，雖為被告所有，然無
      證據證明與本案犯行相關，均不予宣告沒收。扣案如附表
      編號7、8所示毒品及鏟管，並非本案交易所用，被告於本
      院審理時亦供稱：這包是自己要施用的毒品，4支鏟管是
      用來吸食毒品的等語（見本院卷第492頁），遍查卷內亦
      乏事證足認與本案有關，此部分亦不予宣告沒收。
（四）至附表編號3所示毒品價金4,000元，係員警喬裝買家與被
      告為虛偽毒品交易時所交付，在交付後即陸續將丁柏鎧及
      被告逮捕，故該價金4,000元自始即未由被告或丁柏鎧取
      得實質支配，此觀之前開員警職務報告即明（見偵一卷第
      51頁），是被告就本案犯行並未有何犯罪所得，自無庸宣
      告沒收。
據上論斷，應依刑事訴訟法第299條第1項前段，毒品危害防制條
例第4條第6項、第2項、第17條第2項、第18條第1項前段、第19
條第1項，刑法第11條、第28條、第25條第2項，判決如主文。
本案經檢察官黃子宜提起公訴，檢察官薛雯文到庭執行職務。
中　　華　　民　　國　　110 　年　　11　　月　　10　　日
                   刑事第八庭審判長法  官  蔡守訓

                                  法  官  黃依晴

                                  法  官  張毓軒
以上正本證明與原本無異。
如不服本判決應於收受判決後20日內向本院提出上訴書狀，並應
敘述具體理由；其未敘述上訴之理由者，應於上訴期間屆滿後20
日內向本院補提理由書（均須按他造當事人之人數附繕本），切
勿逕送上級法院。因疫情而遲誤不變期間，得向法院聲請回復原
狀。
                                  書記官  方怡雯
中　　華　　民　　國　　110 　年　　11　　月　　11　　日

附錄本案論罪科刑法條：
毒品危害防制條例第4條
製造、運輸、販賣第一級毒品者，處死刑或無期徒刑；處無期徒
刑者，得併科新臺幣3,000萬元以下罰金。
製造、運輸、販賣第二級毒品者，處無期徒刑或10年以上有期徒
刑，得併科新臺幣1,500萬元以下罰金。
製造、運輸、販賣第三級毒品者，處7年以上有期徒刑，得併科
新臺幣1,000萬元以下罰金。
製造、運輸、販賣第四級毒品者，處5年以上12年以下有期徒刑
，得併科新臺幣500萬元以下罰金。
製造、運輸、販賣專供製造或施用毒品之器具者，處1年以上7年
以下有期徒刑，得併科新臺幣150萬元以下罰金。
前五項之未遂犯罰之。

附表：
編號 扣案物 備註  1 第二級毒品甲基安非他命1包（含外包裝袋1個，毛重2.19公克，淨重1.96公克，取樣0.01公克，驗餘淨重1.95公克）   2 SONY牌行動電話1支（含中華電信2LY202T754171號SIM卡1張；IMEI：000000000000000） 丁柏鎧所有  3 現金新臺幣4,000元   4 ASUS牌行動電話1支（含門號0000000000號SIM卡1張；IMEI：000000000000000） 劉冠宏所有  5 SAMSUNG牌行動電話1支（含門號0000000000號SIM卡1張；IMEI：00000000000000000） 劉冠宏所有  6 APPLE牌IPHONE SE手機1支（含門號0000000000號SIM卡1張；IMEI：000000000000000） 劉冠宏所有  7 甲基安非他命1包（含外包裝袋1個，毛重0.48公克，淨重0.28公克） 劉冠宏所有，另案扣於臺灣士林地方檢察署109年度毒偵字第1623號案件  8 鏟管4支